【裁判字號】    99,台非,107
【裁判日期】    990415
【裁判案由】    詐欺
【裁判全文】
最高法院刑事判決              九十九年度台非字第一０七號
上  訴  人  最高法院檢察署檢察總長
被      告  甲○○
上列上訴人因被告詐欺案件，對於台灣宜蘭地方法院中華民國九
十七年九月二十六日第一審確定簡易判決（九十七年度宜簡字第
三七六號，聲請簡易判決處刑案號：台灣宜蘭地方法院檢察署九
十七年度偵字第二五五九號），認為違法，提起非常上訴，本院
判決如下：
    主  文
原判決撤銷。
本件免訴。
    理  由
非常上訴理由稱：「一、按判決不適用法則或適用不當者，為判
決違背法令；檢察官所為簡易判決處刑之聲請，與起訴有同一之
效力；又已經提起公訴之案件，在同一法院重行起訴者，應諭知
不受理之判決，刑事訴訟法第三百七十八條、第四百五十一條第
三項、第三百零三條第二款分別定有明文。二、本件被告甲○○
以幫助詐欺取財之犯意，於（民國）九十六年十一月十一日下午
一、二時許，在宜蘭縣羅東火車站，將其先前向合作金庫銀行北
羅東分行所申請之帳戶（帳號：0000000000000）
存摺、提款卡及密碼，以新台幣（下同）二千元之價格，販售予
真實姓名年籍不詳之男子使用，該人取得甲○○上開帳戶之存摺
、提款卡、密碼後，即與其所屬詐騙集團成員，基於意圖為自己
不法所有之詐欺犯意聯絡，先於九十六年十一月十三日下午五時
四十七分許及同日晚間八時零七分許，由詐騙集團成員以撥打許
貴欽、魏之電話詐騙之方式，先後詐得許貴欽，在台南縣永康
市○○路崑山科技大學內之提款機，匯款八千一百二十元；魏
在郵局提款機，匯款二萬七千零十一元，均匯款至甲○○所有之
上開帳戶內。經台灣宜蘭地方法院於九十七年六月三十日以九十
七年度羅簡字第一九０號判決，判處甲○○犯幫助詐欺取財罪，
累犯，處有期徒刑五月，如易科罰金，以一千元折算壹日。嗣台
灣宜蘭地方法院檢察署就王迪慶於九十六年十一月十二日，遭詐
欺集團成員詐騙後轉帳匯款十萬元，至甲○○上開同一帳戶，該
款項旋全數遭人提領之犯罪事實，於前案尚未確定之九十七年七
月九日，以甲○○涉犯幫助詐欺取財罪嫌，聲請簡易判決處刑。
因此與前一起訴之事實，均係匯款至甲○○上開同一帳戶，甲○
○出售上開帳戶之存摺、提款卡、密碼之時、地、對象相同，是
二案乃屬同一案件，台灣宜蘭地方法院原應就此重行起訴部分，
依刑事訴訟法第三百零三條第二款，諭知不受理判決，竟於九十
七年九月二十六日以九十七年度宜簡字第三七六號判決，以甲○
○幫助犯詐欺取財罪，為實體之科刑判決，並於同年十月二十七
日確定。有各該檢察官聲請簡易判決處刑書及二份判決書附卷可
稽。揆之首開說明，顯有判決適用法則不當之違法。案經確定，
且於被告不利，爰依刑事訴訟法第四百四十一條、第四百四十三
條，提起非常上訴，以資糾正。」等語。
本院按判決不適用法則或適用不當者，為判決違背法令；檢察官
聲請簡易判決處刑，與起訴有同一之效力；案件曾經判決確定者
，應諭知免訴之判決，刑事訴訟法第三百七十八條、第四百五十
一條第三項、第三百零二條第一款，分別定有明文。又已經提起
公訴或自訴之案件，復重行起訴，其後之起訴，於先之起訴判決
確定後始行判決者，應為免訴之判決（本院五十一年三月十九日
日五十一年度第二次民、刑庭總會決議(二)參照）。本件被告甲○
○基於幫助詐欺取財之不確定故意，於九十六年十一月十一日下
午一、二時許，在宜蘭縣羅東火車站，將其先前向合作金庫銀行
北羅東分行申請之帳戶（帳號：0000000000000）
存摺、提款卡及密碼，以二千元之價格，販售予不詳姓名年籍之
男子使用。該男子於取得上開被告帳戶之存摺、提款卡、密碼後
，即與其所屬詐騙集團成員，基於意圖為自己不法所有之詐欺犯
意聯絡，分別於九十六年十一月十三日下午五時四十七分許、同
日晚間八時零七分許，由詐騙集團成員以撥打許貴欽、魏所用
電話為詐騙之方式，使許貴欽在台南縣永康市○○路崑山科技大
學內之提款機，匯款八千一百二十元；魏在郵局提款機，匯款
二萬七千零十一元，至上開被告帳戶。經台灣宜蘭地方法院檢察
署檢察官以九十七年度偵字第八九二號聲請簡易判決處刑書，聲
請以簡易判決處刑，案件於九十七年四月二十二日繫屬在台灣宜
蘭地方法院，並由台灣宜蘭地方法院以九十七年六月三十日九十
七年度羅簡字第一九０號判決，論以甲○○犯幫助詐欺取財罪（
累犯），處有期徒刑五月，如易科罰金，以一千元折算壹日，於
九十七年七月二十八日確定（下稱前案）。又被告以二千元之價
格，出售同上帳戶之存摺、提款卡予不詳姓名、年籍之人。嗣有
不詳姓名、年籍之人詐騙王迪慶，使王迪慶陷於錯誤，於九十六
年十一月十二日，轉帳匯款十萬元，至上開被告帳戶，旋全數遭
提領。經台灣宜蘭地方法院檢察署檢察官以九十七年度偵字第二
五五九號聲請簡易判決處刑書，聲請以簡易判決處刑，案件於九
十七年七月二十四日繫屬在台灣宜蘭地方法院，並由台灣宜蘭地
方法院以九十七年九月二十六日九十七年度宜簡字第三七六號判
決，論以甲○○幫助犯詐欺取財罪（累犯），處有期徒刑四月，
如易科罰金，以一千元折算壹日，於九十七年十月二十七日確定
（下稱本案）等情，有上開聲請簡易判決處刑書、簡易判決及台
灣高等法院被告前案紀錄表及前案、本案卷宗在卷可稽。經查，
前案、本案認定之犯罪事實均為被告出售同一合作金庫銀行北羅
東分行帳戶（帳號：0000000000000）之存摺、提
款卡及密碼，其提供帳戶之幫助詐欺行為僅有一個，雖本案與前
案之被害人不同，仍屬一行為觸犯數罪名之想像競合犯，應認本
案與前案核屬同一案件。則本案係檢察官就已經聲請簡易判決處
刑之前案判決確定前，於九十七年七月二十四日，在同一法院重
行聲請簡易判決處刑，原審法院於前案在九十七年七月二十八日
判決確定後，未依刑事訴訟法第四百五十二條、第三百零二條第
一款之規定，適用通常程序審判，並諭知免訴之判決，乃竟誤為
有罪之實體判決，揆諸上開說明，顯屬於法有違。案經確定，且
於被告不利，非常上訴意旨執以指摘，尚非無理由（非常上訴意
旨指稱本件應諭知公訴不受理，係屬誤會），應由本院將原判決
撤銷，改判諭知免訴，以資救濟。
據上論結，應依刑事訴訟法第四百四十七條第一項第一款但書、
第三百零二條第一款，判決如主文。
中    華    民    國  九十九  年    四    月   十五   日
                      最高法院刑事第十二庭
                          審判長法官  張  春  福
                                法官  林  勤  純
                                法官  李  錦  樑
                                法官  張  祺  祥
                                法官  邱  同  印
本件正本證明與原本無異
                                      書  記  官
中    華    民    國  九十九  年    四    月  二十二  日
                                                      K

司法院資訊處製作；財團法人民間司法改革基金會備份。
